【裁判字號】    97,家訴,22
【裁判日期】    970825
【裁判案由】    撤銷死亡宣告
【裁判全文】
臺灣雲林地方法院民事裁定              97年度家訴字第22號
原      告  台灣雲林地方法院檢察署檢察官
訴訟代理人  丙○○
被      告  乙○○
上列當事人間請求撤銷死亡宣告事件，於中華民國97年8月11日
言詞辯論終結，本院判決如下：
    主      文
本院於中華民國82年12月6日宣告「陳採鸞（女、民國○○年○○月
○○ 日生、身分證統一編號：Ｚ000000000號）於中華民國81年2月
5日下午12時死亡」之82年度亡字第19號判決撤銷。
訴訟費用新臺幣仟元由國庫負擔。
    事實及理由
一、原告主張：陳彩鸞前於民國74年2月5日無故離家出走失蹤後
    ，經甲○○（已歿）向鈞院聲請宣告陳彩鸞死亡，並經鈞院
    以82年度亡字第19號判決宣告陳彩鸞死亡，惟陳彩鸞於96年
    8月2日因糖尿病造成心肺衰竭死亡，亦經台灣台北地方法院
    檢察署相驗屬實，是陳彩鸞既係96年8月2日死亡，則上開民
    事判決認定受死亡宣告人確定死亡之時即屬不當，爰依民事
    訴訟法第635條、636條等規定以陳彩鸞之女為被告，請求撤
    銷死亡宣告等語。
二、被告陳述：甲○○已歿，被告為陳彩鸞之女，同意原告起訴
    之主張與陳述之內容等語。
三、得心證之理由：
（一）按民事訴訟法第594條、第595條之規定，於撤銷死亡宣告
      之訴準用之，同法第639條定有明文，亦即關於認諾及訴
      訟上自認或不爭執事實之效力之規定，於撤銷死亡宣告之
      訴，並無適用；而於撤銷死亡宣告之訴，法院並得斟酌當
      事人所未提出之事實。本件因係撤銷死亡宣告之訴，事關
      身分，其事由係屬法院依職權調查之事項，是被告對原告
      主張之事實均不爭執，亦不生訴訟法上認諾或自認之效果
      ，合先敘明。
（二）按撤銷死亡宣告之訴，除準用民事訴訟法第551條第2項之
      規定外，如受死亡宣告人尚生存者或確定死亡之時不當者
      ，亦得提起之，民事訴訟法第636條定有明文。而法條所
      指「確定死亡之時不當者，顯指同法第633條所定宣告死
      亡之判決所確定死亡之時不當者而言，易言之，仍以宣告
      死亡為前提所確定之時有所不當者而言，諸如失蹤日期、
      特別災難終了日期之更正，導致推定死亡之時之變動等情
      ，不包括能證明非失蹤而自然死亡日期之情形在內。如屬
      前者，實務上主文諭示將原宣告死亡之日期予以更正即可
      ，如屬後者，則屬法律不許行宣告死亡程序，僅須撤銷原
      判決之死亡宣告即可，勿庸更正，蓋能證明非因失蹤而屬
      自然死亡者，已逸出宣告死亡之範疇也。（臺灣高等法院
      93 年12月31日92年度家上字第70號裁判要旨參照）。
（二）原告主張之上開事實，業據提出雲林縣虎尾鎮戶政事務所
      函、台灣台北地方法院檢察署相驗屍體證明書、死亡宣告
      登記申請書、本院82年度（亡）字第19號民事判決、戶籍
      謄本等件為證，並經本院依職權調閱本院82年度亡字第19
      號宣告死亡卷宗核閱屬實，經核原告所述之事實，有上揭
      卷證，足以佐證，可認原告主張之事實，應以採信。
（三）本件陳採鸞前既本院以82年度亡字第19號判決宣告其死亡
      ，並將陳採鸞死亡日期擬制為81年2月5日下午12時，惟實
      際上陳採鸞係於96年8月2日9時47分因心肺衰竭、糖尿病
      死亡，既能證明陳採鸞事實上係自然死亡，並非失蹤，依
      前揭規定與說明，依法原不許行宣告死亡程序。從而，原
      告請求撤銷本院82年度亡字第19號對陳採鸞之死亡宣告判
      決，於法即屬有據，自應准許。
四、據上論結，本件原告之訴為有理由，依民事訴訟法第634條
    第2項後段，判決如主文。
中    華    民    國    97    年    8     月    25    日
                  家事法庭    法  官  黃玉清
以上正本證明與原本無異。
如不服本判決，須於判決送達後20日內向本院提出上訴狀，並繳
納上訴費用新台幣4,500元。
中    華    民    國    97    年    8     月    25    日
                              書記官  鄭國銘


司法院資訊處製作；財團法人民間司法改革基金會備份。
